【裁判字號】    90,上訴,1016
【裁判日期】    900731
【裁判案由】    違反毒品危害防制條例
【裁判全文】
臺灣高等法院高雄分院刑事判決    九十年度上訴字第一一六號
    上  訴  人
    即  被  告  甲○○
右上訴人因違反毒品危害防制條例案件，不服臺灣高雄地方法院九十年度訴字第五五
七號中華民國九十年五月二十二日第一審判決（起訴案號：臺灣高雄地方法院檢察署
八十八年度偵字第二二二四、六四二二號、毒偵字第三二三八號、八十九年毒偵字第
一八一四號），提起上訴，本院判決如左：
      主  文
上訴駁回。
      事  實
一、甲○○曾於民國八十五年間，因違反麻醉藥品管理條例案件，經台灣高雄地方法
    院以八十五年度雄簡字第八九○號判處有期徒刑六月確定，甫於八十六年一月二
    十四日執行完畢。又前因施用毒品案件，由臺灣高雄地方法院檢察署檢察官以八
    十七年度偵字第五三三六號提起公訴，審判中經本院裁定送觀察勒戒後，判定無
    繼續施用毒品傾向，經本院於民國八十七年九月九日以八十七年度上易字第一四
    五七號判決免刑確定。詎甲○○於五年內復基於概括犯意，自八十七年七月間某
    日起至八十八年三月一日止，連續在高雄市○○區○○里○○鄰○○○路二八六
    巷二二弄一號三樓住處（起訴書誤載為文天路一八六號四樓之二）施用第二級毒
    品安非他命多次；復自八十八年一月中旬某日起，至同年三月一日止，在上址施
    用第一級毒品海洛因五、六次，嗣為警分別於八十八年一月十六日在高雄市○○
    路與大昌路口、三民區○○路二○六巷二號十樓之一租住處及八十八年三月一日
    在左營區○○路與文天路口查獲，當場於九如路與大昌路口扣得第一級毒品海洛
    因二包、第二級毒品安非他命一包（驗後毛重０‧四五公克），另於三民區○○
    路二○六巷二號十樓之一租處扣得第一級毒品海洛因八包（與上開扣得之海洛因
    二包合計淨重二‧三七公克、包裝重二‧五五公克）及分裝用吸管三支、空夾鏈
    袋三包、安非他命吸食器一組，經依台灣高雄地方法院八十八年度毒聲字第一七
    五五號裁定送觀察、勒戒後，認仍有繼續施用毒品之傾向，旋依八十八年度毒聲
    字第二三四０號裁定令入戒治處所施以強制戒治，戒治滿三月後經裁定停止戒治
    ，所餘期間交付保護管束。詎甲○○猶不知悔改，復基於同前之概括犯意，於保
    護管束期間內，即自八十八年十一月二十三日起至八十九年二月十九日止，在不
    詳處所，連續施用第二級毒品安非他命多次，為警於八十九年二月十九日十七時
    三十分許，在高雄市○○區○○路與立文路口查獲，並扣得第一級毒品海洛因一
    包（淨重一‧六五公克，包裝重○‧三七公克）、自製玻璃球吸食器三支及空夾
    鏈袋十一個等物，經分別於八十八年十一月二十三日及八十九年二月十九日採集
    其尿液檢體，送臺灣檢驗科技股份有限公司及高雄市立凱旋醫院檢驗後，發現均
    呈甲基安非他命陽性反應，旋經台灣高雄地方法院以八十九年度毒聲字第一五三
    ０號裁定撤銷停止戒治，令入戒治處所施以強制戒治。
二、案經高雄市政府警察局刑警大隊、左營分局報告台灣高雄地方法院察署檢察官偵
    查訴。
    理  由
一、訊據上訴人即被告對於右揭時、地連續施用第二級毒品安非他命之犯行坦承不諱
    ，惟矢口否認有何施用第一級毒品海洛因之犯行，辯稱: 伊從未施用過海洛因云
    云。經查：被告於八十八年三月二日警訊及偵訊時，均坦承施用海洛因一次，另
    於原審九十年四月二十六日審理時亦供稱：「在我在戒治之前有施用海洛因。」
    「八十八年一月中旬開始至被查獲為止共施用海洛因五、六次，‧‧‧以海洛因
    摻入香菸內吸食。」等語。且被告為警查獲時，尚在其前開住（租）處獲多包海
    洛因等情，復有扣押物品清單附卷可資佐證，被告辯稱其從未施用海洛因云云，
    顯係卸責之詞，不足採信。此外，被告於八十八年一月十六日、八十八年三月一
    日為警查獲、八十八年十一月二十三日保護管束期間向觀護人報到及八十九年二
    月十九日為警獲時，經將上開四次採得之尿液送驗結果，均呈安非他命陽性反應
    ，此分別有高雄市政府衛生局八十八年一月二十日、八十八年三月四日煙毒尿液
    檢驗成績書、台灣科技股份有限公司八十八年十二月一日濫用藥物尿液檢驗報告
    及高雄市立凱旋醫院八十九年三月十七日煙毒尿液檢驗成績書各一紙在卷可憑。
    雖其中八十八年一月十六日、八十八年三月一日所採尿液並未檢驗出有施用第一
    級毒品海洛因之嗎啡陽性反應，惟被告亦供認在八十八年一月間至同年三月一日
    被查獲止僅施用約五、六次海洛因，並非每日未間斷施用。而據醫學臨床實驗及
    英國藥學會出版Isolation and. Indentifcation of Drugs一書第二九三頁載明
    ：海洛因經施用入人體後，在體內迅速水解成6-Monoacety Imorphine再緩緩繼
    續水解成嗎啡，然後再循嗎啡之代謝方式排出：：：同書第四三一至四三二頁並
    載有：：：嗎啡經注射入人體後，約百分之五十以上於八小時內自尿中排出；至
    廿四小時排出約百分之九十；但四十八小時後仍有微量可檢出等語。惟通常健康
    成人一次注射嗎啡十五公絲，而以現行採用蟻醛硫酸試液及鉬酸銨硫酸試液檢驗
    其尿液時，注射後八小時內所排尿液易於檢出；已據行政院衛生署藥物食品檢驗
    局以 (81) 藥檢壹字第八一一四八八五號函、(73)藥檢壹字第三０二二一號函說
    明綦詳，是被告如於施用第一級毒品後逾四十八小時以上始為警查獲採尿送驗，
    即已無法驗出毒品嗎啡反應，故上開檢驗結果自不足為被告並未施用第一級毒品
    海洛因之有利認定。另扣案疑似海洛因白色粉末十包（淨重二‧三七公克，包裝
    重二‧五五公克）、一包（淨重一‧六五公克，包裝重○‧三七公克）及疑似安
    非他命晶體一包（驗後毛重○‧四五公克），經送驗結果，確為第一級毒品海洛
    因及第二級毒品安非他命，復有法務部調查局編號00000000、0000
    00000號鑑定通知書及高雄醫學大學附設中和紀念醫院九十年三月三十一日
    檢驗報告各一份附卷足憑。此外，復有分裝用吸管三支、空夾鏈袋三包、安非他
    命吸食器一組、自製玻璃球吸食器三支（一組）及空夾鏈袋十一只等物扣案可資
    佐證，被告施用第一級毒品海洛因及第二級毒品安非他命之犯行，可堪認定。又
    被告前因施用毒品案件，由臺灣高雄地方法院察署檢察官以八十七年度偵字第五
    三三六號提起公訴，審判中經本院裁定送觀察勒戒後，判定無繼續施用毒品傾向
    ，復經本院於民國八十七年九月九日以八十七年度上易字第一四五七號判決免刑
    確定，詎被告又於五年內基於概括犯意，於上揭時地施用毒品，經原審於八十八
    年三月二日以八十八年度毒聲字第一七五五號裁定送觀察勒戒結果，認有繼續施
    用毒品傾向，此有台灣高雄看守所附設勒戒所八十八年三月十一日高所正戒勒字
    第一二０九號函送之有繼續施用毒品之傾向證明書、本院八十七年度上易字第一
    四五七號免刑判決、原審法院八十八年度毒聲字第一七五五號裁定、台灣高等法
    院被告全國前案紀錄表及台灣高雄地方法院檢察署刑案資料查註紀錄表各一份在
    卷可佐。被告二犯施用毒品事證明確，犯行堪予認定。
二、核被告所為，係犯毒品危害防制條例第十條第一、二項之施用第一、二級毒品罪
    。又被告先後多次施用第一級及第二級毒品之行為，時間緊接、犯罪構成要件相
    同，均顯均係基於概括犯意為之，應分別依連續犯規定論以一罪，並加重其刑。
    被告先後多次持有海洛因、安非他命，亦係基於概括之犯意，本應論以連續持有
    第一、二級毒品罪，惟其持有後進而施用，其持有之低度行為應被施用之高度行
    為所吸收，不另論持有第一、二級毒品罪。再被告所犯施用第一級毒品罪與第二
    級毒品罪間，犯意各別，行為態樣及構成要件亦殊，應分論併罰。又被告曾於八
    十五年間，因違反麻醉藥品管理條例案件，經原審法院以八十五年度雄簡字第八
    九○號判處有期徒刑六月確定，甫於八十六年一月二十四日執行完畢，此有台灣
    高等法院被告全國前案紀錄表及台灣高雄地方法院檢察署刑案資料查註紀錄表各
    一份在卷可佐，其前受有期徒刑之執行完畢後，五年內再犯本件最重本刑為有期
    徒刑以上之罪，為累犯，應依法遞加重其刑。
三、原審因依毒品危害防制條例第十條第一項、第二項、刑法第十一條、第五十六條
    、第四十七條、第五十一條第五款、第九款規定對被告為論罪科刑之判決，並審
    酌被告施用毒品之犯行，性質上乃屬對自我身心健康之自戕行為，其行為本身對
    社會所造成之損害並非直接、巨大，以及其犯罪動機、目的、手段、所生危害及
    犯罪後坦承犯行等一切情狀，分別就施用第一毒品部分量處有期徒刑九月，施用
    第二級毒品部分量處有期徒刑四月，同時定其應執行之刑為有期徒刑一年。並
    明扣案之海洛因白色粉末十包（淨重二‧三七公克，包裝重二‧五五公克）、一
    包（淨重一‧六五公克，包裝重○‧三七公克）及安非他命晶體一包（驗後毛重
    ○‧四五公克），分別為第一級毒品及第二級毒品，應依同條例第十八條第一項
    前段規定宣告沒收並諭知銷燬；另扣案之自製玻璃球吸食器及分裝用吸管各三支
    經送驗結果，分別呈甲基安非他命及海洛因殘渣陽性反應，此有高雄醫學大學附
    設中和紀念醫院九十年三月二十六日及九十年三日三十一日檢驗報告各一紙附卷
    可稽，因毒品已附著於器物，難以分離，應全部視同毒品，而依該條例第十八條
    第一項前段之規定沒收並銷燬之；又扣案之空夾鏈袋三包、安非他命吸食器一組
    及空夾鏈袋十一個為被告所有係供本案犯罪所用之物，有扣案物品清單一紙附卷
    足憑，應依刑法第三十八條第一項第二款規定宣告沒收；至行動電話一支及帳冊
    一本，並非違禁物，且不能證明係供本件施用毒品犯罪之用，爰不另為沒收之諭
    知。其認事用法均無違誤，量刑亦稱適當，被告上訴意旨空言否認施用第一級毒
    品，上訴為無理由，應予駁回。
據上論結，應依刑事訴訟法第三百六十八條，判決如主文。
本案經檢察官陳新慶到庭執行職務。
中    華    民    國      九十      年       七       月     三十一   日
                              臺灣高等法院高雄分院刑事第三庭
                                  審判長法官  莊秋桃
                                        法官  謝宏宗
                                        法官  莊崑山
右正本證明與原本無異。
施用第一級毒品部分如不服本判決，應於判決送達後十日內向本院提出上訴狀，其未
述理由者並應於提出上訴狀後十日內向本院補提理由書（應附繕本)。
施用第二級毒部分不得上訴
                                      書記官  邱麗莉
中    華    民    國      九十      年       八       月       二     日
附錄本件所犯法條:
毒品危害防制條例第十條
施用第一級毒品者，處六月以上五年以下有期徒刑。
施用第二級毒品者，處三年以下有期徒刑。
     Ｄ


司法院資訊處製作；財團法人民間司法改革基金會備份。
